【裁判字號】    88,易,2747
【裁判日期】    890615
【裁判案由】    詐欺等
【裁判全文】
臺灣桃園地方法院刑事判決                        八十八年度易字第二七四七號
    公  訴  人  臺灣桃園地方法院檢察署檢察官
    被      告  甲○○
    被      告  乙○○
右列被告因詐欺等案件，經檢察官提起公訴（八十八年度偵字第一０五六一號、第一
三四一六號、第一四五九五號），本院判決如左：
    主  文
甲○○共同連續意圖為自己不法之所有，以詐術使人將本人之物交付，處有期徒刑壹
年；又連續意圖營利，聚眾賭博，處有期徒刑陸月，併科罰金捌仟元，罰金如易服勞
役，以佰元折算壹日，扣案之六合彩簽單貳拾張，沒收之；應執行有期徒刑壹年肆
月，併科罰金捌仟元，罰金如易服勞役，以佰元折算壹日，扣案之六合彩簽單貳拾
張，沒收之。
乙○○共同連續意圖為自己不法之所有，以詐術使人將本人之物交付，處有期徒刑壹
年。
    事  實
一、甲○○、乙○○二人係夫妻，與丙○○、朱金好夫婦向來交好，緣自於民國八十
    六年間以來即有金錢借貸之往來。惟甲○○、乙○○二人嗣後竟共同基於意圖為
    自己不法所有之概括犯意聯絡，明知渠等二人已經陷於無償債能力之嚴重狀態，
    仍連續於下列時間，偕同向丙○○以借貸週轉或參與互助會之名義，詐取金錢：
    （一）於民國八十七年七月間，在桃園縣中壢市○○街四一巷十四號丙○○之住
          家，向丙○○佯稱渠等二人雖前於八十六年十二月十八日向丙○○借得新
          臺幣（下同）二百萬元，但當時甲○○並有開立面額二百萬元之支票與楊
          錦崇，現在因為一時無法周轉，為免上開支票遭退票，希望丙○○能夠先
          行再另將二百萬元匯入甲○○之支票帳戶內，以供票據之兌現，並且言明
          其條件為由丙○○可另行加入由乙○○所擔任會首之互助會二會，之後，
          丙○○可得先予標下會金，再由甲○○、乙○○二人代為繳交會款，以代
          替上開二百萬元債務之清償。丙○○不疑有詐，遂果真於八十七年七月十
          五日加入由乙○○擔任會首之互助會二會，並於同年七月十八日即將上開
          二百萬元，依照甲○○之要求匯入甲○○之帳戶中。
    （二）於八十七年十二月二十八日，甲○○、乙○○明知甲○○母親古曾圓妹並
          未有同意以古曾圓妹所有之房、地所有權狀，為其二人擔保丙○○之債權
          ，竟持古曾圓妹之所權狀至丙○○之住處，佯稱渠等願以上開權狀，為楊
          錦崇設定抵押權，而要求丙○○先代為將渠等於先前所開立給丙○○之二
          百五十萬元支票票款軋入帳戶，以免支票遭退票，丙○○乃又交付現金四
          十餘萬元，並匯款二百零九萬元入甲○○之帳戶中。嗣丙○○於八十八年
          一月八日要求二人提供古曾圓妹之印鑑、權狀等證件設定抵押權時，二人
          即表示渠夫妻二人名下尚有三間房子，丙○○無需擔心，並當場再簽立二
          百五十萬元借據及本票給予丙○○，並約定於同年六月二十七日清償。
    （三）於八十八年四月十二日，甲○○、乙○○未經過甲○○父親古雙鑑同意，
          復又在丙○○住處，擅自提出古雙鑑之房地所權狀予丙○○，表示願以古
          雙鑑之上開所有權狀為丙○○設定抵押權，再另向丙○○借款三百七十八
          萬元，並為取信於丙○○，二人遂就右開（一）之所借得之二百萬元再開
          立借據一紙，就右開（二）之所積欠之二百五十萬元，另由甲○○簽發支
          票四張，並且言明至八十八年九月二十二日一定清償完畢，再就本次所欲
          借貸之三百七十八萬另立借據一紙、及本票、支票各二紙。丙○○一時不
          察，隨即於當日先後匯款二百三十萬元及一百四十七萬八千七百元給予古
          秀美。
    詎料，甲○○、乙○○二人於向丙○○詐取右開款項先後得手後，並不顧及渠等
    所書立給予丙○○之借據、本票、支票，嗣經丙○○自八十八年六月二十九日起
    至同年八月二十三日，先後向銀行提示右開之票據，惟竟然均遭受退票，且乙○○所擔任會首之右開互助會亦遭停標，丙○○再另向古曾圓妹訪查後，始知已經
    受騙。
二、甲○○另又基於概括之犯意連續意圖營利，自民國八十三年間起至八十八年六月
    其所居位於桃園縣中壢市○○路一六八巷二弄二三號之住處，作為公眾得出入之
    場所，以供朱金好等不特定之人，為簽賭俗稱「六合彩」之賭博，而賭客如簽中
    由當期香港所開出「六合彩」之「港二星」、「港三星」、「港四星」等特定尾
    數號碼，可得賭資數倍不等之彩金；如未簽中者，所繳賭資即全歸甲○○經營「
    六合彩」之一方所有，而甲○○所經營之「六合彩」，除預期可獲全部賭資與須
    賠付彩金間差額之利益外，並亦基於概括之犯意，多次以各組賭客未簽滿之空號
    與賭客對賭財物。嗣於八十八年八月十七日甲○○在其犯罪尚未經警發覺前，主
    動向臺灣桃園地方法院檢察署提出六合彩簽單二期共二十張並具狀自首上情。
三、案經甲○○自首（經營六合彩部分）及丙○○訴請臺灣桃園地方法院檢察署檢察
    官偵查起訴。
    理  由
一、訊據被告甲○○固坦承確有於右揭時地經營六合彩賭博一節之事實，且核與證人
    朱金好於檢察官偵查中之證述情節無訛，復另有六合彩簽單二十張扣案在卷可稽
    ；惟訊據被告甲○○與乙○○二人則均矢口否認有為右開向被害人丙○○詐欺取
    財之犯行，被告甲○○辯稱伊並無意要詐騙丙○○之金錢，丙○○加入互助會亦
    只是因大家為朋友關係，與右開所借二百萬元之債務無關，且丙○○亦有標到會
    拿過會款，伊與丙○○之間，只是單純的金錢往來關係而已等詞云云；被告乙○○則辯稱伊雖然是有以其名義在甲○○之借據上簽名，但僅是應丙○○之要求而
    為連帶保證人，伊並沒有要詐欺丙○○之意思等語云云。然查：被告甲○○與乙○○二人之右揭以借貸週轉名義而詐取金錢之事實，業經告訴人丙○○指訴歷歷
    ，並據證人古雙鑑與古曾圓妹二人於檢察官偵查中證述並未曾同意被告甲○○以
    渠右開所有權狀供作擔保債務而為抵押等語綦詳，復有被告乙○○擔任右開會首
    之互助會會員名單（會首：乙○○；其中會員丙○○有二會；會期自間止，多次
    提供八十七年七月十五日起至九十年三月十五日止），以及被害人丙○○於八十
    七年七月十八日匯入二百萬元、八十七年十二月二十八日匯款二百零九萬元、八
    十八年四月十二日匯款一百四十七萬八千七百元等數次匯款給予甲○○之匯款單
    影本在卷資佐憑證。再按，被告甲○○前於檢察官偵查中，均予堅詞否認係向丙○○借貸金錢，辯稱渠等所簽立之借據、支票共計約有一千萬元乃均係因為經營
    六合彩而簽發給予丙○○之妻朱金好之賭債，並非係向丙○○之借款云云，惟嗣
    於本院調查中則另詞辨稱雖然其中亦有借款然多係為賭債云云，然查，本件並另
    有被告甲○○與乙○○二人於八十八年一月八日及四月十二日所書立之借據（借
    款人：甲○○；保證人：乙○○；債權人：丙○○）、本票（二百五十萬元、二
    百三十萬元、一百四十八萬元）等在卷足憑，參諸被告所積欠丙○○或其妻朱金
    好者，如果確係簽中六合彩之賭債，則丙○○並無須再予匯款給被告之必要，被
    告亦無須另對於匯款書立借據給丙○○之必要，故本件被害人丙○○歷次之匯款
    均實係為借款，應無庸予置疑（至於丙○○是否有涉及為重利借貸，或其給予甲○○之借款有無欲為幫助甲○○經營六合彩之意，係屬另一問題，非於本件所應
    予以審究），又被告乙○○明知無資力代替甲○○償還借款給予債權人丙○○，
    猶為甲○○之連帶保證人，並又充當右開互助會之會首，讓丙○○以貸款充抵會
    款之方式加入互助會，以取信於丙○○，顯然與甲○○之間有共謀，且亦已足見
    被告二人上開之執詞所辯，要僅係屬圖以迴卸其刑責之詞語，核均不足予採取。
    此外，本件復並另有支票（二百五十萬元、一百萬元、一百四十八萬元、二百萬
    元、二百三十萬元等及其他面額支票數張）及退票（八十八年六月二十九日退票
    二百五十萬元、八十八年七月五日退票一百萬元、八十八年七月十二日退票一百
    四十八萬元、八十八年七月十四日退票二百萬元、二百三十萬元）理由單影本，
    及被告二人未經過所有權人同意即擅自提供之古雙鑑與古曾圓妹之所有權狀影本
    等資料附卷可參，事證甚為明確，被告二人右揭犯行均已足堪認定，應予依法論
    科。
二、核被告甲○○、乙○○二人右揭對於被害人丙○○所為，均係觸犯刑法第三百三
    十九條第一項之詐欺取財罪。被告二人之間，就上開所犯，有犯意聯絡及行為分
    擔，為共同正犯。又其二人先後多次對於丙○○所為共同詐欺犯行，時間緊接，
    構成要件相同，顯係基於概括之犯意所為，應依刑法第五十六條連續犯之規定，
    以一罪論擬，並均加重其刑。至於被告甲○○另有意圖營利而為右揭經營六合彩
    之行為，則係另觸犯刑法第二百六十八條之意圖營利，供給賭博場所罪；意圖營
    利，聚眾賭博罪；及同法第二百六十六條第一項前段之在公眾得出入之場所賭博
    財物罪，而被告甲○○經營「六合彩」先後數期之犯行，時間緊接，犯罪構成要
    件相同，係基於概括之犯意所為，為連續犯，應以一罪論擬，並加重其刑，至其
    於各該期六合彩開獎前之多次接受簽賭之接續行為，均僅係當次（期）意圖營利
    供給賭博場所，意圖營利聚眾賭博及在公眾得出入場所賭博之一部行為，附此敘
    明，又被告甲○○係同時以一賭博行為觸犯上揭三罪罪名，為想像競合犯，應從
    一情節較重之意圖營利，聚眾賭博罪處斷。次查，被告甲○○就其經營六合彩之
    犯行部分，其於犯罪未經發覺前，即主動具狀向臺灣桃園地方法院檢察署自首右
    情，此情業據檢察官於起訴書中已詳載明確，並有被告甲○○之自首書狀乙份附
    於八十八年度偵字第一０五六一號之偵查卷宗內可參，此部分，被告對於尚未發
    覺之犯行自首並已經接受裁判，應依刑法第六十二條前段之規定，減輕，並先加
    重而後減輕之其刑。被告甲○○上開所犯論處之共同連續詐欺取財罪、及連續意
    圖營利聚眾賭博罪，二罪之間，行為互殊，罪名互異，犯意各別，則應予分論併
    罰。爰分別審酌被告甲○○、乙○○二人犯罪後之態度，並另參其二人之犯罪動
    機、目的、手段、品性、素行等一切情狀，分別就其所犯，各量處如主文所示之
    刑，被告甲○○部分同時並定其應執行之刑，所處罰金刑部分併諭知易服勞役之
    折算標準，以資懲儆。
    至扣案之六合彩簽單二十張，查係被告甲○○所有供犯本案賭博罪所用之物，爰
    依刑法第三十八條第一項第二款規定，併予宣告沒收之。
三、據上論斷，應依刑事訴訟法第二百九十九條第一項前段，刑法第二十八條、第三
    百三十九條第一項、第五十六條、第二百六十六條第一項前段、第二百六十八條
    、第五十五條、第六十二條前段、第五十一條第五款、第四十二條第二項、第三
    十八條第一項第二款，罰金罰鍰提高標準條例第一條前段、第二條，判決如主文
    。
本案經檢察官張尹敏到庭執行職務。
中      華      民      國    八十九    年      五      月      四      日
                                  臺灣桃園地方法院刑事第一庭
                                      法  官 呂 仲 玉
右正本證明與原本無異。
如不服本判決，應於判決送達後十日內向本院提出上訴狀( 應附繕本 )，上訴於
臺灣高等法院。
                                    書記官   劉文松
中        華        民        國   八十九   年   六   月    十九    日
刑法第三百三十九條：
意圖為自己或第三人不法之所有，以詐術使人將本人或第三人之物交付者，處五年以
下有期徒刑、拘役或科或併科一千元（已提高十倍為一萬元）以下罰金。
刑法第二百六十六條
在公共場所或公眾得出入之場所賭博財物者，處一千元以下罰金，但以供人暫時娛樂
之物為賭博者，不在此限。
刑法第二百六十八條
意圖營利，供給賭博場所或聚眾賭博者，處三年以下有期徒刑，得併科三千元以下罰
金。


司法院資訊處製作；財團法人民間司法改革基金會備份。
